臺灣雲林地方法院民事判決　九十年度訴字第六五六號
　　原　　　告　丙○○
　　被　　　告　丁○○
　　法定代理人　甲○○
　　訴訟代理人　乙○○
　　　　　　　　溫曉君
　　　　　　　　邱建政
右當事人間請求損害賠償事件，本院判決如左：
    主    文
被告應連帶給付原告新台幣伍拾貳萬壹仟佰壹拾元。
原告其餘之訴駁回。
訴訟費用（撤回及減縮部分除外）由被告連帶負擔十分之四，餘由原告負擔。
    事    實
甲、原告方面：
壹、聲明：被告應連帶給付原告新台幣（下同）一百四十六萬八千八百五十五元（原
    告已就汽車損害賠償五十萬五千三百元部分撤回，並將醫藥費九萬二千七百九十
    九元部分，減縮為四萬八千八百五十五元）。
貳、陳述：
一、被告丁○○係被告統聯汽車客運股份有限公司（以下簡稱統聯公司）僱用之司機
    ，以駕駛大客車為業，於民國（下同）八十九年十一月二十一日零時二十分許，
    駕駛該公司之大客車，沿雲林縣斗南鎮○○路由虎尾往斗南方向行駛，途經大業
    路六十二號前安全島缺口處，欲向左迴轉時，竟疏於注意，而與原告所駕駛沿大
    業路，由斗南往虎尾方向行駛之自用小客車發生碰撞，致原告受有右股骨粉碎性
    骨折、右腓骨骨折、臉部撕裂傷等傷害。
二、按受僱人因執行職務，不法侵害他人權利者，由僱用人與行為人連帶負擔損害賠
    償責任。民法第一百八十八條第一項前段定有明文，被告丁○○既為被告統聯公
    司所僱用，而被告丁○○因駕駛營業大客車疏於注意，將原告撞傷，被告應負連
    帶損害賠償責任無疑，茲將各項損害列陳如下：
（一）住院醫藥費部分：
      原告因本件車禍受傷住院手術治療，自八十九年十一月二十一日起至九十年五
      月四日止，共花費九萬二千七百九十九元，除健保給付外，原告自付額部分計
      四萬八千八百五十五元，應由被告負責賠償。
（二）不能工作之損失部分：
      原告因右股骨粉碎性骨折等傷害，致無法工作，且其期間至少一年以上，原告
      本來擔任體檢助理員工作，每月薪水三萬五千元，依此計算，被告應賠償四十
      二萬元。
（三）精神慰撫金部分：
      原告因右股骨粉碎性骨折等傷害，住院之後受盡相當痛苦，終日為此後行動難
      看而擔心，精神上確受甚大刺激，為此請求被告賠償一百萬元，聊資慰藉。
三、對被告抗辯之陳述：
    本件車禍業經台灣省嘉雲區行車事故鑑定委員會（以下簡稱鑑定委員會）鑑定，
    認為被告丁○○駕駛營業大客車，夜間左轉彎車未暫停讓直行車先行，為肇事主
    因，而原告駕駛自小客車夜間酒後超速行駛，為肇事次因，可見被告之過失責任
    較重。
參、證據：提出診斷證明書、服務證明書各一件、醫療費用收據十二張為證。
乙、被告統聯公司方面：
壹、聲明：駁回原告之訴。
貳、陳述：
（一）本件車禍發生之主要原因在於原告酒後超速駕駛，原告之肇事責任應該比較重
    ，鑑定委員會認為被告丁○○駕駛營業大客車，夜間左轉彎車未暫停讓直行車先
    行，為肇事主因等語，尚有不公。
（二）對於原告所請求醫藥費四萬八千八百五十五元部分不爭執。
（三）至於原告請求不能工作之損失部分，是否工作能力喪失，及其喪失程度如何？
      應予舉證。
（四）原告請求精神慰藉金部分過高，請酌減之。
丙：被告丁○○方面：
    被告丁○○未於言詞辯論期日到場，惟據其以前到場聲明、陳述如左：
壹、聲明：駁回原告之訴。
貳、陳述：原告違規在先，又有喝酒，當被告左轉彎時，就被原告撞到，因此被告雖
    應負一部份責任，但不是全部。
丁、本院依職權調閱九十年度易字第一六六號被告丁○○過失傷害案卷，並向童綜合
    醫院等函查原告醫療費用之自付額若干、原告工作能力損失大約幾成及再過多久
    才能痊癒等情。
    理    由
一、本件被告丁○○未於言詞辯論期日到場，核無民事訴訟法第三百八十六條各款所
    列情形，依原告之聲請，由其一造辯論而為判決。
二、原告主張統聯公司所僱用之司機丁○○，於八十九年十一月二十一日零時二十分
    許，駕駛該公司之大客車，沿雲林縣斗南鎮○○路由虎尾往斗南方向行駛，途經
    大業路六十二號前安全島缺口處，欲向左迴轉時，竟疏於注意，而與原告所駕駛
    沿大業路，由斗南往虎尾方向行駛之自用小客車發生碰撞，致原告受有右股骨粉
    碎性骨折、右腓骨骨折、臉部撕裂傷等傷害之事實，為被告所不爭執，並據其提
    出與所述相符之診斷書、醫藥費收據等為證，復經本院調閱九十年度易字第一六
    六號被告丁○○過失傷害案卷屬實，應認原告之此部份之主張為可採信。
三、被告以原告酒後駕車，又超速行駛，才與正在左轉彎之統聯客運汽車相撞，鑑定
    委員會認為肇事主因為被告丁○○左轉彎車，未讓直行車先行，尚有不公等語，
    資為抗辯，因此本件所應審究者厥為：原告與被告丁○○過失責任各若干？及原
    告之各項請求是否合理？
四、按因故意或過失，不法侵害他人之權利者，負損害賠償責任；不法侵害他人之身
    體或健康者，對於被害人因此喪失或減少勞動能力或增加生活上之需要時，應負
    損害賠償責任；不法侵害他人之身體、健康者，被害人雖非財產尚之損害，亦得
    請求賠償相當之金額；受僱人因執行職務，不法侵害他人權利者，由僱用人與行
    為人連帶負擔損害賠償責任。民法第一百八十四條第一項前段、第一百九十三條
    第一項、第一百九十五條第一項、第一百八十八條第一項前段分別定有明文。而
    被告統聯公司所僱用之司機丁○○對於本件車禍之發生，既有過失責任，則原告
    據以請求被告連帶負損害賠償責任，尚非無據。
五、茲就原告之各項請求是否合理，分述如下：
（一）醫藥費部分：原告因受傷先後在沙鹿童綜合醫院、嘉義華濟醫院、褒忠三仁醫
      院、雲林華濟醫院治療，醫藥費自付額部分共計四萬八千八百五十五元，此有
      各該醫院函在卷為證，被告對之復不爭執，應堪信為真實，原告此部份之請求
      為有理由，應予准許。
（二）無法工作之損失部分：原告因受右股骨粉碎性骨折等傷害，雖經治療，目前仍
      在門診追蹤治療中，工作能力大約減少三至四成，大約再過一年即可痊癒等情
      ，有童綜合醫院九十一年一月十七日（91）童醫字第○三○號函附卷足參，而
      本件車禍係於八十九年十一月二十一日發生，至今已逾一年，則原告請求一年
      不能工作之損失，尚非無據。查原告本來任職於雲林縣虎尾鎮政衛醫院管理顧
      問有限公司，擔任體檢助理員，每月薪水三萬五千元乙節，復據原告提出服務
      證明書一件可證，此部份之請求為有理由，應予准許。
（三）精神慰藉金部分：原告請求非財產損害之精神慰藉金一百萬元，本院審酌原告
      因受右股骨粉碎性骨折等傷害，致行動不便，精神上難免痛苦，然衡量原告受
      傷之程度，認原告請求精神慰藉金以四十萬元為適當，應予准許，其超過部份
      之請求，為無理由，應予駁回
六、另按損害之發生或擴大，被害人與有過失者，法院得減輕賠償金額，或免除之，
    民法第二百十七條第一項定有明文。本件車禍為被告丁○○於前開時地，駕駛統
    聯客運汽車左轉彎至一半，尚未完成時，為原告所駕駛沿大業路，由斗南往虎尾
    方向行駛之自用小客車碰撞到大客車之右後方。然查被告丁○○迴轉時，有看到
    原告所駕駛之車輛在五、六十公尺遠之處；原告丙○○肇事時之時速約六十至七
    十公里，而當地之速限為時速六十公里，原告沒有踩煞車，且開車前有飲酒，酒
    精測定值為○．八○毫克等情，據被告丁○○、原告丙○○於警訊時供述明確，
    並有道路交通事故調查報告表、現場相片及酒醉駕車觀察紀錄表，附於台灣雲林
    地方法院檢察署九十年度他字第四○三號被告丁○○過失傷害按卷可稽。本院認
    為鑑定委員會認定被告丁○○左轉彎車未讓直行車先行，固非無見，然原告酒後
    駕車，且在速限為時速六十公里之處，超速行駛，對被告丁○○而言，於左轉彎
    時雖遙見原告所駕駛之小客車自遠方來，然可能判斷其並非即刻到來，認為尚有
    足夠之時間可供左轉，而原告則因酒後判斷能力及反應能力較差，未能及時發現
    被告之車輛正在左轉彎，而提早採取減速、煞車之動作，以防止發生碰撞，因此
    應有過失相抵之適用。本院審酌原因力之強弱，認被告應負百分之六十之賠償責
    任。依此計算，原告本來得請求之金額共八十六萬八千八百五十五元，過失相抵
    結果，只得請求五十二萬一千三百十三元。
七、從而，原告本於侵權行為之法律關係，請求被告連帶賠償五十二萬一千三百十三
    元，原告在此部份之請求為有理由，應予准許。其超過部份之請求，為無理由，
    應予駁回。
八、據上論結，本件原告之訴為一部有理由，一部無理由，依民事訴訟法第三百八十
    五條第一項前段、第八十五條第二項、第七十九條但書判決如主文。
中　　　華　　　民　　　國　　九十一　　年　　　三　　　月　　  六  　　日
                                        臺灣雲林地方法院民事庭
~B法　　　官　蕭守田
右為正本係照原本作成
如對本判決上訴須於判決送達後二十日內向本院提出上訴狀。（須附繕本）
中　　　華　　　民　　　國　　九十一　　年　　　三　　　月　　  六　  　日
~B法院書記官　李世文
